臺灣士林地方法院行政訴訟判決　
110年度交字第371號
原      告  林春梅  



被      告  臺北市交通事件裁決所

代  表  人  蘇福智  
上列當事人間交通裁決事件，原告不服被告中華民國110年11月2
5日北市裁催字第22-CX0000000號裁決，提起行政訴訟，本院判
決如下：
    主  文
原告之訴駁回。
訴訟費用新臺幣參佰元由原告負擔。
    事實及理由
壹、程序事項：
　　本件原告因不服被告於民國110年11月25日以北市裁催字第2
    2-CX0000000號違反道路交通管理事件裁決書（下稱原處分
    ），裁處其罰鍰新臺幣（下同）900元，並記違規點數1點，
    提起行政訴訟，依行政訴訟法第237條之1規定，應適用交通
    裁決事件訴訟程序，本院並依同法第237條之7規定，爰不經
    言詞辯論，逕為判決。
貳、實體事項：
一、爭訟概要：
　　新北市政府警察局蘆洲分局（下稱舉發機關）員警查證後，
    認民眾於110年8月31日檢具違規證據資料檢舉，原告所有之
    車牌號碼00-0000號自用小客貨車（下稱系爭汽車），於110
    年8月25日23時12分許，行經新北市五股區成泰路一段與登
    林路口（往八里）時，有「不依規定駛入來車道」違規事實
    等屬實，而於110年9月8日填製新北市政府警察局新北市警
    交大字第CX0000000號舉發違反道路交通管理事件通知單（
    下稱舉發通知單）予以舉發車主即原告，並記載應到案日期
    為110年10月23日前（嗣更新為110年12月24日前，見本院卷
    第62頁）。訴外人林義雄代原告分別於110年10月1日、同年
    月29日向被告陳述意見，經舉發機關函復違規事實屬實，遂
    於110年11月23日向被告申請開立裁決書，被告乃於110年11
    月25日作成原處分，依道路交通管理處罰條例第45條第1項
    第3款、第63條第1項第1款，裁處原告罰鍰900元，並記違規
    點數1點。原告不服，遂提起本件行政訴訟。
二、原告起訴主張：
　㈠茲因成泰路與登林路口上，新設置高速公路橋墩防撞鐵架，
    使得原先路口停止線往前移動至路口中央（見圖一、二），
    造成左轉車輛轉彎角度將近90度（見圖一、二），為了避免
    再造成駕駛人違規、左轉駛上人行道之危險，原告向新北市
    交通局反應後，案址已重劃停止線跟左轉指示虛線。而違規
    時系爭汽車壓線位置正好與新劃設之左轉指示虛線一致（見
    圖三），故事實即係案址標線設置不良，造成用路人違規，
    請求法院衡量裁決，撤銷處罰，還給用路人一個公道等語。
　㈡並聲明：原處分撤銷。
三、被告答辯略以：
　㈠卷查本舉發機關就違規事實查復表示，按雙黃實線，設於路
    段中，用以分隔對向車道，並雙向禁止超車、跨越或迴轉，
    道路交通標誌標線號誌設置規則第149條明文規定。本案係
    民眾於前揭時、地，發現系爭汽車有未依規定駛入來車道之
    違規行為，並於110年8月31日於違規行為7日內檢具事證提
    出檢舉，嗣經舉發機關審視事證核違規屬實，爰依法製單舉
    發。經檢視採證影片（共10秒），於檢舉影片時間2021/08/
    25，23：12：36至23：12：38，系爭汽車跨越雙黃實線欲左
    轉，原告未依道路交通標線之指示，已構成違規行為。按道
    路交通標線之設置，係主管機關基於整體交通考量所為之規
    劃，目的在於維護社會大眾使用道路之秩序，用以確保人車
    通行之安全，在非緊急避難之情況下，尚不得以任何時段、
    任何原因恣意枉顧交通標線之設置，徒憑個人意思自行認定
    之必要狀況使用道路，否則交通秩序必然無法維繫，人車生
    命安全將無從確保。綜上，被告實難以前開情詞撤銷原處分
    。
　㈡並聲明：原告之訴駁回。
四、本院之判斷：
　㈠按「汽車駕駛人，爭道行駛有下列情形之一者，處新臺幣六
    百元以上一千八百元以下罰鍰：…三、不依規定駛入來車道
    。…」、「汽車駕駛人有下列各款所列條款之一者，除依原
    條款處罰鍰外，並予記點：一、有…第四十五條…情形之一者
    ，各記違規點數一點。」，道路交通管理處罰條例第45條第
    1項第3款、第63條第1項第1款分別定有明文。又按「汽車在
    未劃設慢車道之雙向二車道行駛時，應依下列規定：…二、
    在劃有分向限制線之路段，不得駛入來車之車道內。」，道
    路交通安全規則第97條第1項第2款定有明文。再按「標線依
    其型態原則上分類如下：一、線條以實線或虛線標繪於路面
    或緣石上，用以管制交通者，原則上區分如下：…㈧雙黃實線
    設於路段中，用以分隔對向車道，並雙向禁止超車、跨越或
    迴轉。」、「分向限制線，用以劃分路面成雙向車道，禁止
    車輛跨越行駛，並不得迴轉。」、「本標線為雙黃實線，線
    寬及間隔均為一○公分。除交岔路口或允許車輛迴轉路段外
    ，均整段劃設之。」，道路交通標誌標線號誌設置規則第14
    9條第1項第1款第8目、第165條第1項、第2項分別定有明文
    。另按「對於違反本條例之行為者，民眾得敘明違規事實或
    檢具違規證據資料，向公路主管或警察機關檢舉，經查證屬
    實者，應即舉發。但行為終了日起逾七日之檢舉，不予舉發
    。」，道路交通管理處罰條例第7條之1定有明文。
　㈡經查，原告所有系爭汽車，於上揭時、地，有「不依規定駛
    入來車道」事實等情，有舉發通知單（本件違規時間110年8
    月25日，檢舉日期為110年8月31日，合於道路交通管理處罰
    條例第7條之1之規定）、採證照片、舉發機關110年10月18
    日新北警蘆交字第1104449392號函、110年11月12日新北警
    蘆交字第1104454272號函、汽車車籍查詢資料、檢舉明細等
    件附卷可稽（見本院卷第46-50、58-60、72、98頁）。
　㈢原告雖主張：該路口新設置高速公路橋墩防撞鐵架，使得原
    先路口停止線往前移動至路口中央，造成左轉車輛轉彎角度
    將近90度，為了避免再造成駕駛人違規、左轉駛上人行道之
    危險，伊向新北市交通局反應後，現已重劃停止線跟左轉指
    示虛線，而違規時系爭汽車壓線位置正好與新劃設之左轉指
    示虛線一致，故本件係因標線設置不良，造成用路人違規等
    語。經查：
　⒈本院勘驗本件採證影像（檔案名稱：影片.AVI），勘驗結果
    為：「錄影畫面一開始右下角顯示時間，影像時間23：12：
    28（此為錄影畫面所示時間，下同），可看見當時天氣晴，
    夜間光線充足，無聲音。系爭汽車（如紅色圓框所示）暫停
    於成泰路（見本院卷第79頁擷取畫面1）。於23：12：28，
    可看見系爭汽車（如紅色圓框所示）車牌號碼為N2-9290，
    其暫停於原處並啟動左方向燈（見本院卷第80頁擷取畫面2
    ）。於23：12：31至23：12：35，可看見系爭汽車（如紅色
    圓框所示）向前行駛並啟動左方向燈（見本院卷第81頁擷取
    畫面3、4）。於23：12：35，可看見系爭汽車（如紅色圓框
    所示）靠近左側雙黃實線（見本院卷第82頁擷取畫面5）。
    於23：12：36，可看見系爭汽車（如紅色圓框所示）左側車
    輪壓上雙黃實線（見本院卷第83頁擷取畫面6）。於23：12
    ：36，可看見系爭汽車（如紅色圓框所示）車頭向左，左側
    車輪跨越雙黃實線進入來車道（見本院卷第84頁擷取畫面7
    ）。於23：12：37，可看見系爭汽車（如紅色圓框所示）車
    頭向左，跨越雙黃實線進入來車道（見本院卷第85頁擷取畫
    面8）。於23：12：37，可看見系爭汽車（如紅色圓框所示
    ）向左轉，後側車輪壓上雙黃實線並進入來車道（見本院卷
    第86頁擷取畫面9）。於23：12：37，可看見系爭汽車（如
    紅色圓框所示）向左轉，後側車輪壓上雙黃實線並進入來車
    道（見本院卷第87頁擷取畫面10）。於23：12：38，可看見
    系爭汽車（如紅色圓框所示）進入來車道（見本院卷第88頁
    擷取畫面11）。於23：12：38，可看見系爭汽車（如紅色圓
    框所示）進入來車道並往登林路行駛（見本院卷第89頁擷取
    畫面12）。」，有勘驗報告在卷可按（見本院卷第78-89頁
    ）。依勘驗結果，系爭汽車行駛於新北市五股區成泰路一段
    與登林路口，欲左轉登林路，該路段設有分向限制線，系爭
    汽車於左轉過程，左側車身跨越分向限制線進入來車道並往
    登林路行駛（見本院卷第82-88頁擷取畫面），而依前揭規
    定，分向限制線禁止跨越，則系爭汽車駕駛人跨越分向限制
    線行駛，違規事證明確。
　⒉原告雖主張：原先路口停止線往前移動至路口中央，造成左
    轉車輛轉彎角度將近90度，有駛上人行道之危險，本件違規
    係因系爭路口標線設置不當等語。經查，依勘驗結果，系爭
    汽車左轉時，該路口仍有相當之空間供其左轉（見本院卷第
    85頁上方照片），原告所述，已難認可採。況按「駕駛人駕
    駛車輛、大眾捷運系統車輛或行人在道路上，應遵守道路交
    通標誌、標線、號誌之指示、警告、禁制規定，並服從執行
    交通勤務之警察或依法令執行指揮交通及交通稽查任務人員
    之指揮。」，道路交通管理處罰條例第4條第2項定有明文。
    倘原告認該路口停止線設置位置係屬不當，應循正當途徑向
    主管機關陳述反映，促其通盤檢討改善，惟於該等設置未依
    法定程序變更前，所有用路人仍有應遵守現行交通標誌、標
    線、號誌之義務，以建立行車秩序及維護其他用路人之安全
    ，不得僅憑一己主觀之判斷，遽以該標誌、標線或號誌設置
    不當為由，解免其違規之責任，否則道路上所設置標誌、標
    線或號誌之公信力，及交通安全秩序將無從建立，故原告此
    部分之主張，並無從據以為對其有利之認定。 
五、綜上所述，原告所有系爭汽車於前揭時、地，確有「不依規
    定駛入來車道」之違規事實，舉發機關據以製單舉發，被告
    並依道路交通管理處罰條例第45條第1項第3款、第63條第1
    項第1款、違反道路交通管理事件統一裁罰基準及處理細則
    及違反道路交通管理事件統一裁罰基準表之規定，裁處原告
    罰鍰900元，並記違規點數1點，核無違誤。是原告訴請撤銷
    原處分，為無理由，應予駁回。
六、本件判決基礎已臻明確，兩造其餘之攻擊防禦方法經本院斟
    酌後，核與判決不生影響，無一一論述之必要，併予敘明。
七、本件第一審裁判費為300元，應由原告負擔，爰確定第一審
    訴訟費用額如主文第2項所示。
八、據上論結，本件原告之訴為無理由，依行政訴訟法第237條
    之7、第237條之8第1項、第98條第1項前段，判決如主文。
中　　華　　民　　國　　111 　年　　4 　　月　　25　　日
　　　　　　　　　行政訴訟庭　法　官　林宜靜
以上為正本係照原本作成。
如不服本判決，應於判決送達後20日內，向本院提出上訴狀並表
明上訴理由（原判決所違背之法令及其具體內容或依訴訟資料可
認為原判決有違背法令之具體事實），其未載明上訴理由者，應
於提出上訴後20日內向本院補提理由書（上訴狀及上訴理由書均
須按他造人數附繕本，如未按期補提上訴理由書，則逕予駁回上
訴），並應繳納上訴裁判費新臺幣750元。
中　　華　　民　　國　  111　　年　　4　　月　　25　　日
                              書記官  鍾堯任